【裁判字號】    90,訴,19
【裁判日期】    901005
【裁判案由】    營利事業所得稅
【裁判全文】
臺北高等行政法院判決                                  九十年度訴字第一九號
                              .
    原      告  立奇工程股份有限公司
    代  表  人  陳大成
    被      告  財政部臺北市國稅局
    代  表  人  張盛和（局長）住同右
    訴訟代理人  甲○○
右當事人間因營利事業所得稅事件，原告不服財政部中華民國八十九年九月五日台財
訴第0000000000號訴願決定，提起行政訴訟。本院判決如左：
    主    文
原告之訴駁回。
訴訟費用由原告負擔。
    事    實
一、事實概要：緣原告民國（以下同）八十二年度營利事業所得稅結算申報，自行申
    報全年營業收入淨額為新台幣（以下同）六一、四一四、六四九元，營業成本四
    七、八○七、二五二元，全年所得額為虧損一九六、八六○元，案經被告初查以
    原告經三次通知均未提示帳證供核，遂依所得稅法第八十三條規定，按同業利潤
    標準核定其營業淨利為六、一四一、四六五元，並加計非營業收入三三、三一七
    元，核定全年課稅所得額為六、一七四、七八二元，補徵營利事業所得稅額一、
    五三三、六五三元。原告不服，申經復查，經被告以八十八年五月十二日財北國
    稅法字第八八○一八二三○號復查決定書為駁回復查之決定，原告不服，提起訴
    願，亦遭財政部以八十九年九月五日台財訴第0000000000號訴願決定
    書為駁回訴願之決定，原告仍表不服，提起行政訴訟。
二、兩造聲明：（原告未於言詞辯論期日到庭，玆據原告起訴狀意旨記載其聲明）
    (一)原告聲明求為判決：訴願決定及原處分均撤銷。
    (二)被告聲明求為判決：駁回原告之訴。
三、兩造之爭點：被告是否得依所得稅法之規定按同業利潤標準，核定原告八十二年
    度營利事業所得額？
(一)、原告未於言詞辯論及準備期日到庭，玆據原告起訴狀意旨，其主張之理由略謂：
    原告自成立以來即依稅法規定如期申報繳納一切稅捐，後因被下游廠商拖累，致
    負債累累，實已破產，被告逕依同業利潤標準核定所得額，不問公司實際狀況為
    何？那有如此高額獲利，又那有能力繳納如此鉅額稅負？請予撤銷原處分。
(二)、被告主張之理由：
１、原告八十二年度營利事業所得稅結算申報，自行申報全年營業收入淨額為六一、
    四一四、六四九元，全年所得額為虧損一九六、八六○元，案經被告初查以原告
    經三次通知均未提示帳證供核，遂按同業利潤標準核定其營業淨利為六、一四一
    、四六五元，並加計非營業收入三三、三一七元，核定全年課稅所得額為六、一
    七四、七八二元（計算式：營業收入61,414,649x純益率10%+營業外收入33,317
    = 6,174,782），原告不服，主張其備有帳冊憑證，符合稅法規定，被告逕依同
    業利潤標準核定所得額，實不甘服，請調帳查核，申經被告復查決定以，本案於
    原查時，經三次函請原告提示帳證供核，惟其均未提示，復查時，再經被告函請
    其於八十八年四月八日提示帳證供核，惟逾期原告仍未提示，是其復查主張無由
    審酌，遂駁回其復查之申請，因原告於訴願時仍未提示相關帳證，故遭訴願決定
    駁回。
２、原告訴稱，自成立以來即依稅法規定如期申報繳納一切稅捐，後因被下游廠商拖
    累，致負債累累，實已破產，被告逕依同業利潤標準核定所得額，不問公司實際
    狀況為何？那有如此高額獲利，又那有能力繳納如此鉅額稅負？請予撤銷原處分
    ；經查原告經次通知均未提示帳證供核，被告遂依所得稅法第八十三條規定核定
    ，按同業利潤標準核定所得額，於法並無不合。
    理    由
壹、程序方面：
    本件原告經本院合法通知，未於言詞辯論期日到場，依行政訴訟法第二百十八條
    準用民事訴訟法第三百八十六條、第三百八十五條第一項前段規定，核無民事訴
    訟法第三百八十六條所列各款情形，爰依到場被告之聲請，由其一造辯論而為判
    決，合先敘明。
貳、實體方面：
一、按「稽徵機關進行調查或復查時，納稅義務人應提示有關各種證明所得額之帳簿
    、文據，其未提示者，稽徵機關得依查得之資料或同業利潤標準，核定其所得額
    。」、「納稅義務人已依規定辦理結算申報，但於稽徵機關進行調查時，通知提
    示有關各種證明所得額之帳簿，文據而未依限期提示者，稽徵機關得依查得之資
    料或同業利潤標準核定其所得額。」為所得稅法第八十三條第一項及第三項前段
    所明定；次按「本法第八十三條所稱之帳簿文據，其關係所得額之一部或關係課
    稅年度中某一期間之所得額，而納稅義務人未能提示者，稽徵機關得就該部分依
    查得資料或同業利潤標準核定其所得額。」及「帳簿文據，其關係所得額之一部
    而未能提示者，依所得稅法施行細則第八十一條之規定辦理。但其核定所得額，
    以不超過當年度全部營業收入淨額依同業利潤標準核定之所得額為限。」分別為
    所得稅法施行細則第八十一條及營利事業所得稅查核準則（下稱查核準則）第六
    條第一項所規定。核與所得稅法相關規定並無違背，應予適用。
二、本件原告八十二年度營利事業所得稅結算申報，自行申報全年營業收入淨額為六
    一、四一四、六四九元，營業成本四七、八○七、二五二元，全年所得額為虧損
    一九六、八六○元，案經被告初查以原告經三次通知均未提示帳證供核，遂依所
    得稅法第八十三條規定，按同業利潤標準核定其營業淨利為六、一四一、四六五
    元，並加計非營業收入三三、三一七元，核定全年課稅所得額為六、一七四、七
    八二元，補徵營利事業所得稅額一、五三三、六五三元。原告不服，申經復查結
    果，未獲變更等情，有原告年３月２日國稅士收文第00000000號復查
    申請書、被告八十八年五月十二日財北國稅法字第八八○一八二三○號復查決定
    書附卷可稽，並為當事人所不爭執，堪認為實。原告不服，循序提起本件行政訴
    訟，主張如事實欄所載。是則本案之爭點在於被告是否得依所得稅法之規定按同
    業利潤標準，核定其所得額？
三、本院查：
    原告係從事活動房屋營建業務，間有工地安全網等施工，八十二年度營利事業所
    得稅結算申報，自行申報全年營業收入淨額為六一、四一四、六四九元，全年所
    得額為虧損一九六、八六○元，案經被告於初查時，三次函請原告提示帳證供核
    ，復查時，再經被告函請其於八十八年四月八日提示帳證供核，惟原告均未提示
    ，此有被告通知書及掛號郵件回執影本附原處分卷可稽，事實足堪認定。被告遂
    按同業利潤標準核定其營業淨利為六、一四一、四六五元，並加計非營業收入三
    三、三一七元，核定全年課稅所得額為六、一七四、七八二元（計算式：營業收
    入61,414,649x純益率10%+營業外收入33,317 = 6,174,782），揆諸首揭法條之
    規定，認事用法並無不合，原告起訴主張略謂自成立以來即依稅法規定如期申報
    繳納一切稅捐，後因被下游廠商拖累，致負債累累，實已破產，被告逕依同業利
    潤標準核定所得額，不問公司實際狀況為何？那有如此高額獲利，又那有能力繳
    納如此鉅額稅負？請予撤銷原處分云云，核不足採，從而原處分既無違誤，訴願
    決定，予以維持，亦無不合，原告起訴意旨，難謂為有理由，應予駁回。
據上論結，本件原告之訴為無理由，爰依行政訴訟法第九十八條第三項、第二百十八
條，民事訴訟法第三百八十五條第一項前段，判決如主文。
中       華       民       國      九十      年     十      月    五    日
                     臺 北 高 等 行 政 法 院  第 四 庭
                                 審 判 長 法  官  張瓊文
                                          法  官  黃清光
                                          法  官  劉介中
右為正本係照原本作成。
如不服本判決，應於送達後二十日內，向本院提出上訴狀並表明上訴理由，如於本判
決宣示後送達前提起上訴者，應於判決送達後二十日內補提上訴理由書（須按他造人
數附繕本）。
中       華       民       國      九十      年     十      月    五    日
                                          書記官  黃明和


司法院資訊處製作；財團法人民間司法改革基金會備份。
